【裁判字號】    99,台上,3803
【裁判日期】    990617
【裁判案由】    傷害人致重傷
【裁判全文】
最高法院刑事判決            九十九年度台上字第三八０三號
上  訴  人  台灣高等法院檢察署檢察官
上  訴  人
即  被  告  乙○○
            甲○○
上列上訴人等因被告等傷害人致重傷案件，不服台灣高等法院中
華民國九十七年七月十八日第二審判決（九十六年度上訴字第三
二四五號；起訴案號：台灣板橋地方法院檢察署九十五年度偵字
第一三二二九號），提起上訴，本院判決如下：
    主  文
上訴駁回。
    理  由
按刑事訴訟法第三百七十七條規定，上訴於第三審法院，非以判
決違背法令為理由，不得為之。是提起第三審上訴，應以原判決
違背法令為理由，係屬法定要件。如果上訴理由書狀並未依據卷
內訴訟資料，具體指摘原判決不適用何種法則或如何適用不當，
或所指摘原判決違法情事，顯與法律規定得為第三審上訴理由之
違法情形，不相適合時，均應認其上訴為違背法律上之程式，予
以駁回。本件檢察官上訴意旨略為：(一)、被告乙○○、甲○○並
不否認係因見被害人賴建宏營建賺錢，出言索紅未果，憤而毆打
被害人，原判決就此金錢糾葛一情恝置不論，竟認為係「一時言
語不合」，並謂「雙方無深仇大恨」，進而認定乙○○等一夥人
僅出於普通傷害之犯意而毆打被害人，當有認定事實與理由說明
均不符合卷證資料之違誤。(二)、其實，乙○○、甲○○既夥同綽
號「錦文」、「大胖」等成年人共同圍毆被害人，其中即有持類
似鋁棒之物作為兇器者，竟朝被害人頭部下手，終致被害人頭部
外傷併硬腦膜下出血，雖經醫治，仍有失語、右側下肢偏癱失能
、右側下肢全部喪失效能之重傷害結果。事發之際，倘非告訴人
即被害人之妻陳意楨向附近之交通義警大聲呼救，乙○○等一夥
人因此逃散而去，被害人之傷情恐更慘重，足見其等行兇之際，
當能預見將會發生死亡之結果，仍不違背本意而下手，自應依殺
人未遂罪名論擬；退一步言，至少應論以重傷害既遂罪名，原審
則祇論以傷害人致重傷罪，並非妥適；尤以被害人至今雖生猶死
，家屬痛苦難堪，乙○○、甲○○所獲量得之刑，實在偏低。另
上訴人即被告乙○○、甲○○共同上訴意旨略謂：(一)、陳意楨自
言眼睛近視、散光，案發之時為夜間、天色暗，則如何能在遠處
看清萬人鑽動廟會中所發生之本件暴行？已值懷疑；且先稱：「
乙○○『推』我先生，嗣改為「用『後手肘撞』我先生的身體」
，足見「南轅北轍」，多所瑕疵，應無證明力。詎原審悉加採用
，卻不充分說明其如何具有證明力，自嫌理由欠備。(二)、被害人
係於民國九十四年十一月二十日就醫，系爭救護車出勤紀錄載為
「無明顯外傷」，事發之日為前一天，即同年月十九日，然依卷
附警製之被害人頭部受傷照片，顯示手術開刀痕。則被害人頭部
之傷，是否為乙○○等一夥人所造成？當值深究、查明，原審就
所請調閱警局拍照存檔資料詳查一節，不予置理，復不說明其逕
行認定之緣由，遽行判決，自屬理由不備，且未盡證據調查職責
。(三)、原判決主文諭知被告等為累犯，事實欄並未述及此加重處
罰之事實，係於理由內敘述，自屬理由矛盾各云云。惟查：證據
之取捨、證明力之判斷及事實之認定，俱屬事實審法院自由裁量
判斷之職權，此項職權之行使，倘不違背經驗法則或論理法則，
即無違法可指，觀諸刑事訴訟法第一百五十五條第一項規定甚明
。而供述證據雖彼此稍異或先後不一，審理事實之法院仍可斟酌
調查所得之各項證據，本於經驗法則、論理法則，作合理之比較
，定其取捨，採用相同基本事實之陳述，非謂其中一有不符，即
應全部不可採信。又所謂應於審判期日調查之證據，係指與待證
事實具有重要關係，在客觀上認有調查之必要性，且有調查之可
能性，為認定事實、適用法律之基礎者而言。若事實已臻明確，
或調查途徑已窮，自毋庸為無益之調查，亦無未盡調查證據職責
之違法可言。本件原判決主要係依憑現場目擊證人陳意楨迭於警
詢、偵查及第一審審理中，堅稱親聞乙○○對被害人說「你賺錢
，都沒有分給我」，被害人回以「你又不是我兒子，我賺錢幹嘛
要分你」，雙方乃起爭執，親見被害人遭乙○○、甲○○一夥多
人共同毆打，其中有人拿類似鋁棒之物，乙○○徒手追打，甲○
○打後腦部及踢大腿等基本社會事實；王坤得（係依乙○○之聲
請傳喚作證）供稱確見乙○○和被害人「說話」各等語之證言；
甲○○直承出手毆打被害人頭、手等部位；乙○○坦言當時伊找
甲○○幫忙出「陣頭」參與廟會活動，確有和被害人「講到幾句
話」、「我手輕撥他，趕他走」之部分自白；被害人受有上揭傷
情之醫院診斷證明書、病歷資料；醫院覆稱該傷究係徒手傷害或
使用工具造成，因資料不足，無法判斷，但就醫學言，徒手傷害
難造成顱內出血，多係使用工具所致等語之函文；參諸被害人夫
妻與乙○○、甲○○係多年舊識，又無仇恨，不致誤認、誣攀；
縱然陳意楨近視、散光，僅二百度之淺，復有路燈照明，對於祇
有四公尺距離之人、事，當足清晰見聞；乙○○、甲○○已值壯
年，非無見識，客觀上應可預見數人參與圍毆，以類似鋁棒打擊
頭部，有致顱內出血、腦神經受創，引發喪失語能、肢體癱瘓可
能等情況證據資料，乃認定乙○○、甲○○有如原判決事實欄所
載之犯行，因而撤銷第一審之科刑判決，變更殺人未遂罪名之起
訴法條，適用較有利之行為時法，改判論乙○○、甲○○以共同
犯傷害人致重傷（累犯）罪刑（乙○○處有期徒刑六年十月；甲
○○處有期徒刑六年二月）。對於甲○○僅承認徒手毆人，而與
乙○○均矢口否認犯重罪，所為陳意楨眼患近視、散光，如何辨
明四二０公分以外之人、事？既先稱「推」，又改為「撞」，顯
然瑕疵、矛盾，被害人之傷，與伊等行為不具任何因果關係云云
之辯解，如何係飾卸之詞，不足採信，亦據卷內訴訟資料予以指
駁、說明。並指出救護車出勤紀錄所載「無明顯外傷」一節，係
以有無流血、傷口狀態作為判別標準，已經救護人員曹世璋到庭
供明，核與被害人受傷照片所示者相符（警攝照片黏貼之紙頁上
時間，無非表明事發之時，而非拍照之時，不容混淆）。所為之
事實認定及得心證理由，俱有卷內各證據資料可稽，自形式上觀
察，並不違背經驗法則、論理法則。且無事證欠明之情形存在，
量得之刑亦屬妥適，無顯然濫權、失當。至累犯，並非犯罪構成
要件之犯罪事實，勿須在犯罪事實欄記載，於理由中說明為已足
，原判決理由甲之壹論敘甚詳，亦核無理由矛盾之違法。各上訴
意旨置原判決已明白論斷之事項於不顧，就屬原審採證認事及量
刑職權之適法行使，任憑己意指為違法，且猶為單純之事實爭執
，不能認為適法之第三審上訴理由。依上說明，應認檢察官及被
告等上訴皆為違背法律上之程式，均予以駁回。
據上論結，應依刑事訴訟法第三百九十五條前段，判決如主文。
中    華    民    國  九十九  年    六    月   十七   日
                      最高法院刑事第十庭
                          審判長法官  花  滿  堂
                                法官  黃  正  興
                                法官  陳  東  誥
                                法官  林  錦  芳
                                法官  洪  昌  宏
本件正本證明與原本無異
                                      書  記  官
中    華    民    國  九十九  年    六    月  二十一  日
                                                     m

司法院資訊處製作；財團法人民間司法改革基金會備份。
